臺灣宜蘭地方法院刑事判決
111年度易字第336號
公  訴  人  臺灣宜蘭地方檢察署檢察官
被      告  楊清華



上列被告因贓物案件，經檢察官提起公訴（110年度偵字第8409
號），本院判決如下：
    主  文
甲○○犯收受贓物罪，處有期徒刑貳月，如易科罰金，以新臺幣壹
仟元折算壹日。未扣案之犯罪所得車牌號碼000-0000號車牌壹面
沒收，於全部或一部不能沒收或不宜執行沒收時，追徵其價額。
    犯罪事實
一、甲○○依其社會生活經驗，對於自不詳之人處所取得之車牌可
    能為來路不明之贓物有所預見，基於縱使如此發生，亦不違
    背其本意之收受贓物之不確定故意，於民國109年9月1日至2
    0日間某時，以不詳方式取得車牌號碼000-0000號普通重型
    機車之車牌1面（下稱本案車牌），並懸掛於其所有之車牌號
    碼MWU-7711號普通重型機車上，嗣甲○○於109年9月20日21時
    20分許，騎乘上開懸掛本案車牌之普通重型機車行經宜蘭縣
    ○○鎮○○路000巷0號前為警攔查（公訴意旨應予更正），經警
    查悉其使用他人之車牌，即開立宜蘭縣政府警察局舉發違反
    道路交通管理事件通知單，並扣繳本案車牌。嗣乙○○於110年6
    月初在法務部矯正署宜蘭監獄內收受交通部公路總局臺北區
    監理所違反道路交通管理事件裁決書，舉發其「牌照借供他
    車使用」，並於110年6月25日出監後，發覺其所有之車牌號
    碼000-0000號普通重型機車失竊，便報警處理，經警調閱密
    錄器畫面及舉發違反道路交通管理事件通知單等資料，始悉上
    情。
二、案經乙○○訴由宜蘭縣政府警察局宜蘭分局報告臺灣宜蘭地方
    檢察署檢察官偵查起訴。
    理  由
壹、程序部分
    本判決所引用傳聞證據之證據能力，當事人於本院審理程序
    中均表示同意有證據能力（見本院卷第117頁至第118頁、第
    142頁至第145頁）。基於尊重當事人對於傳聞證據之處分權
    ，及證據資料愈豐富愈有助於真實發現之理念，審酌該等證
    據作成時並無違法取證或顯不可信之瑕疵，以之作為證據應
    屬適當，依刑事訴訟法第159條之5規定及最高法院104年度
    第3次刑事庭會議決議意旨，認該等證據資料均有證據能力
    。至本判決所引之非供述證據，與本案均有關連性，亦無證
    據證明係實施刑事訴訟程序之公務員以不法方式所取得，依
    刑事訴訟法第158條之4之反面解釋，當有證據能力。
貳、實體部分
一、訊據被告甲○○固坦承其於109年9月1日至20日間某時，取得
    本案車牌，並懸掛於其所有之車牌號碼MWU-7711號普通重型機
    車上，嗣於109年9月20日21時20分許為警攔查，經警查悉其
    使用他人之車牌等情，惟矢口否認有何收受贓物犯行，辯稱
    ：本案車牌是「阿達」借給我的，我有主動告知員警說車牌是
    借來的。因為警方記得我原來的車牌，之前只要看到我的車
    就會攔查我，所以我才去跟「阿達」借用車牌來掛用，「阿
    達」沒跟我說車牌是何處取得，只說是正常的車牌，不是贓車
    ，員警也說車牌號碼000-0000號普通重型機車沒有報失竊，
    我知道車輛不得掛用其他車牌使用，但我確實不知道車牌號
    碼000-0000號車牌是贓物云云。惟查：
  ㈠本案車牌原係告訴人乙○○所有、懸掛在其所有之普通重型機
    車使用，告訴人於109年2月28日至110年6月25日在監執行，
    於110年6月初在法務部矯正署宜蘭監獄內收受交通部公路總
    局臺北區監理所違反道路交通管理事件裁決書，舉發其「牌
    照借供他車使用」，並於出監後，發覺其所有之車牌號碼00
    0-0000號普通重型機車失竊；被告於109年9月20日21時20分
    許，騎乘懸掛本案車牌之普通重型機車（原車牌號碼：000-
    0000號）行經宜蘭縣○○鎮○○路000巷0號前為警攔查等情，業
    據被告於警詢、偵查及本院審理中供承在卷（見偵卷第6頁
    至第8頁、第64頁至第65頁、第79頁至第80頁、本院卷第116
    頁至第117頁、第142頁、第145頁至第146頁），核與證人即
    告訴人乙○○於警詢中、證人周美芳於偵查中之證述相符（見
    偵卷第14頁至第16頁、第81頁至第82頁），並有員警密錄器
    畫面翻拍照片（見偵卷第13頁）、交通部公路總局臺北區監
    理所違反道路交通管理事件裁決書（見偵卷第18頁）、宜蘭
    縣政府警察局宜蘭分局111年6月20日警蘭偵字第1110014453
    號函檢附車輛詳細資料報表及職務報告、宜蘭縣政府警察局
    舉發違反道路交通管理事件通知單（見偵卷第89頁至第90頁
    ）、法務部矯正署宜蘭監獄出監證明書（見偵卷第19頁至第
    20頁）、車輛詳細資料報表（見偵卷第20頁至第1頁）、交
    通部公路總局臺北區監理所宜蘭監理站111年3月23日北監宜
    站字第1110070770號函檢附車籍資料及過戶登記書（見偵卷
    第75頁至第77頁）、宜蘭縣政府警察局宜蘭分局111年10月1
    3日警蘭偵字第1110025911號函檢附員警職務報告（見本院
    卷第109頁至第111頁）各1份、舉發單詳細資料2份（見偵卷
    第83頁至第85頁）在卷可稽，足認被告所懸掛之本案車牌，
    確係告訴人遭竊之車牌而屬贓物甚明，被告上開供述與事實
    相符，此部分之事實，首堪認定。
  ㈡本件被告確有收受贓物之不確定犯意：
　  ⒈按刑法第349條第1項之收受、故買贓物罪，並未明文規定
      以「明知」為構成要件，是行為人對贓物之認識，除直接
      故意外，並包括間接故意，即對贓物有不確定之認識仍予
      收受、故買，亦應成立本罪。
　  ⒉次按實務上常見之「幽靈抗辯」，意指被告於案發後，或
      因不願據實陳述實際之行為人，或有其他顧慮，遂將其犯
      行均推卸予已故之某人，甚或是任意捏造而實際上不存在
      之人，以資卸責。因法院無從讓被告與該已故或不存在之
      人對質，其辯解之真實性如何，即屬無從檢驗，而難以逕
      信，是在無積極證據足資佐證下，自得認其所為抗辯係非
      有效之抗辯（最高法院97年度台上字第3426號判決、98年
      度台上字第7120號判決意旨參照）。查被告雖以前詞置辯
      ，然觀被告於警詢中供稱：本案車牌是我請「阿達」找個
      車牌給我掛，「阿達」於109年9月間在其位於宜蘭縣員山
      鄉賢德路附近的住處給我本案車牌，「阿達」說車牌是他
      朋友的，這個車牌不是失竊中，所以可以給我掛，「阿達
      」沒有跟我說他如何取得本案車牌，我只知道「阿達」的
      綽號，沒有他的年籍資料跟聯絡方式等語（見偵卷第6頁
      至第8頁、第64頁至第65頁、第79頁至第80頁），是依被
      告上開辯詞，不足證明本案車牌之來源為何人，又被告復
      未能提出其他證據佐證上開所辯，無從據為其有利之認定
      。
　　⒊又機車均需有車牌方能行駛，此為眾所皆知之事，縱使用
      機車頻率較低，或有暫時無需使用之情形，亦殊難想像正
      常之機車駕駛人會將車牌棄置不用，或轉讓、出借之；且
      機車車牌係屬行政管制之物，車牌縱經註銷，仍需繳回公
      路監理機關，一般人均無法私下授受。是以如有車牌單獨
      流通在外且其來源又屬不明之情形，則多半係由他人以非
      法之方法諸如竊盜、強盜等犯罪而取得，因此，為擔保車
      牌來源之正當性與合法性，理應先檢視車牌合法來源之證
      明文件，以免取得來源不明之車牌，此實為今日社會生活
      之一般人，尤其是慣常使用機車者均應具備之基本常識。
      而被告於本案無法合理提出「阿達」之年籍資料或其聯絡
      方式，其上開所辯，已有可疑，業如前述；再衡諸常情，
      車牌一般均不會脫離車輛而使用，是被告當可依其本身之
      智識經驗而懷疑本案車牌極可能為來源不合法之贓物，被
      告復於偵查中自承並未確認該車牌來源相關資料等語（見
      偵卷第64頁至第65頁），足認被告已預見本案車牌為來歷
      不明之贓物，卻仍容任而以不詳方式收受並將之懸掛在其
      所使用之機車上，堪認被告具有收受贓物之不確定故意無
      訛。
　㈢綜上，本件事證明確，被告上開犯行堪以認定，應予依法論
    科。
二、論罪
　㈠核被告所為，係犯刑法第349條第1項之收受贓物罪。
　㈡被告本件犯行構成累犯，然經本院裁量後，認無需加重其最
    低本刑：　
　　⒈被告前因竊盜案件，經臺灣臺北地方法院以104年度審易字
      第3061號判決判處有期徒刑9月、7月，應執行有期徒刑1
      年確定，於106年4月1日執行完畢等情，此有臺灣高等法
      院被告前案紀錄表在卷可查。被告於前案執行完畢後，5
      年以內故意再犯本件有期徒刑以上之罪，構成累犯（參考
      司法院「刑事判決精簡原則」，判決主文不再記載累犯加
      重事由）。
　　⒉按刑法第47條第1項規定：「受徒刑之執行完畢，或一部之
      執行而赦免後，5年以內故意再犯有期徒刑以上之罪者，
      為累犯，加重本刑至二分之一。」有關累犯加重本刑部分
      ，不生違反憲法一行為不二罰原則之問題。惟其不分情節
      ，基於累犯者有其特別惡性及對刑罰反應力薄弱等立法理
      由，一律加重最低本刑，於不符合刑法第59條所定要件之
      情形下，致生行為人所受之刑罰超過其所應負擔罪責之個
      案，其人身自由因此遭受過苛之侵害部分，對人民受憲法
      第8條保障之人身自由所為限制，不符憲法罪刑相當原則
      ，牴觸憲法第23條比例原則。於此範圍內，有關機關應自
      本解釋公布之日起2年內，依本解釋意旨修正之。於修正
      前，為避免發生上述罪刑不相當之情形，法院就該個案應
      依本解釋意旨，裁量是否加重最低本刑（司法院釋字第77
      5號解釋文參照）。是依上開解釋意旨，本院就被告上開
      構成刑法第47條第1項累犯之事由，就最低本刑部分是否
      應加重其刑一事，自應予以裁量。
    ⒊經查，被告前開構成累犯之案件，係累犯案件，其罪質與
      本案被告所犯之贓物罪尚有差異，是不能以此遽論本件被
      告有特別惡性及對刑罰反應力薄弱之情狀，故經本院裁量
      後，認不需就被告上開犯行予以加重最低本刑。　
三、爰審酌被告本案收受贓物之犯行，助長不法財產犯罪及銷贓
    管道之盛行，致被害人追索不易、增加追查犯罪之困難，所
    為實有不該；兼衡被告國中畢業之智識程度，離婚，育有3
    名未成年子女由前妻照顧，入監前從事修車、園藝工作等一
    切情狀，量處如主文所示之刑，並諭知易科罰金之折算標準
    。
四、被告本案之犯罪所得即本案車牌，經警查扣後現由宜蘭監理
    站保管之情，有宜蘭縣政府警察局宜蘭分局111年10月13日
    警蘭偵字第1110025911號函檢附員警職務報告1份在卷可稽
    （見本院卷第109頁至第111頁），並經本院以電話聯繫確認
    屬實，是本案車牌未據扣案，應依刑法第38條之1第1項前段
    、第3項之規定宣告沒收，於全部或一部不能沒收或不宜執
    行沒收時，追徵其價額。
據上論斷，應依刑事訴訟法第299條第1項前段，刑法第349條第1
項、第47條第1項、第41條第1項前段、第38條之1第1項前段、第
3項，刑法施行法第1條之1第1項，判決如主文。
本案經檢察官曾尚琳提起公訴，檢察官吳舜弼到庭執行職務。
中　　華　　民　　國　　111 　年　　12　　月　　8 　　日
                  刑事第五庭  審判長法  官  陳嘉年
                                    法  官  陳嘉瑜
                                    法  官  李蕙伶
以上正本證明與原本無異。
本判決為第一審判決，當事人如不服本判決，應於收受送達後20
日內向本院提出上訴書狀（須按他造當事人之人數附繕本）；告
訴人、被害人如不服本判決，應請求檢察官於上訴期間內提出上
訴。若有上訴權人均未提出上訴，待判決確定後本件將送檢察署
執行，檢察署將以傳票或命令告知被告有關執行之事宜，被告勿
庸於收到本判決後即前來本院或檢察署繳納易科罰金或進行其他
執行事項。
                                    書記官  陳靜宜
中　　華　　民　　國　　111 　年　　12　　月　　8 　　日
附錄本案論罪科刑法條：
中華民國刑法第349條
（普通贓物罪）
收受、搬運、寄藏、故買贓物或媒介者，處5年以下有期徒刑、
拘役或科或併科50萬元以下罰金。
因贓物變得之財物，以贓物論。